【裁判字號】    88,上訴,2756
【裁判日期】    890531
【裁判案由】    懲治盜匪條例
【裁判全文】
臺灣高等法院臺中分院刑事判決                 八十八年度上訴字第二七五六號
      上  訴  人
      即被    告  辛○○
      指定辯護人  本院公設辯護人  戊○○
右上訴人因違反懲治盜匪條例案件，不服臺灣臺中地方法院八十八年度訴字第一九八
五號中華民國八十八年十一月十日第一審判決（起訴案號：臺灣臺中地方法院檢察署
八十八年度偵字第一九八五二號），提起上訴，本院判決如左：
      主  文
上訴駁回。
      事  實
一、辛○○曾於民國（下同）八十七年四月間因犯妨害自由罪，經台灣嘉義地方法院
    判處有期徒刑一年二月，於八十八年四月十一日執行完畢，猶不知悔改。己○○
    意圖為自己不法之所有，於八十八年八月十四日下午七時三十分許，在台中市西
    屯區上石南八巷廿七號，以自備之鑰匙一支，竊取丙○○所有之車牌號碼ＮＱＰ
    ─八０六號機車，得手後供作代步工具。隨即與丁○○、辛○○二人共同基於意
    圖為自己不法所有之概括犯意聯絡，由辛○○騎乘上開機車，己○○則騎乘車牌
    號碼ＮＱＷ─四一七號機車搭載不知該車係屬贓車之丁○○（惟均在強盜之時將
    車牌卸下），並由丁○○出錢，交給辛○○前往不知名之大賣場購買西瓜刀一把
    ，己○○則自住處取來另一把西瓜刀作為工具，三人並分別騎乘上開二輛機車，
    尋找作案目標，旋於八十八年八月十七日下午一時許，在台中市○○路○段路底
    之大肚山公墓附近，由己○○、丁○○各持一把西瓜刀抵住庚○○、江鈴昭夫妻
    之強暴方式，辛○○並將機車停在庚○○夫妻後面，擔任把風工作，致使庚○○
    夫妻不能抗拒，而強行劫取庚○○夫妻身上所有之現金一萬五千元，得手後分別
    騎乘該二輛機車逃逸，並將現金朋分花用告盡；復於同年八月十八日下午十時許
    ，在台中市西屯區○○○○○路產業道路旁，先由己○○騎乘上開未懸掛車牌之
    機車，擋住乙○○騎乘之機車去向，而攔截住乙○○之強暴方式，致使乙○○無
    法抗拒，再由辛○○、丁○○二人騎乘上開竊得之機車，尾隨在後，並由該二人
    下手劫取乙○○之皮包一個（內含身分證、金融卡三張、二本書、駕駛執照及現
    金三千元；現金已花用殆盡，其餘物品已由被害人領回），己○○、丁○○、辛○○三人於得手後，隨即騎乘機車逃逸，並將所得之現金朋分花用殆盡。嗣己○○、辛○○二人於八十八年八月十八日下午十一時許，分別騎乘上開二輛機車到
    處繞行，於行經台中市○○區○○路與雷中路時，辛○○因騎乘上開贓車為警當
    場查獲，並在機車內扣得丁○○所有，供犯罪所用之西瓜刀一把（另一把西瓜刀
    業經己○○丟棄）及鑰匙一把、非供犯罪所用之安全帽三頂，己○○則乘隙逃逸
    ，又在辛○○台中市西屯區福上巷三一九弄二十號五樓Ｊ八室住處扣得乙○○所
    有之皮包一個（業已發還乙○○）。復經警循線於同日下午十一時三十分許，在
    台中市西屯區福上巷三一九弄廿號五樓Ｊ二室查獲丁○○；另循線於八十八年八
    月十九日上午六時三十分許，始在台中市○○區○○路五七巷六三號查獲己○○
    。
二、案經台中市警察局第五分局報告台灣台中地方法院檢察署檢察官偵查起訴。
    理  由
一、訊據同案被告己○○、丁○○二人固坦承對於右揭時、地連續強盜之事實，惟均
    辯稱：並未持西瓜刀強劫被害人庚○○夫妻之財物云云；訊之上訴人即被告（以
    下簡稱被告）辛○○則矢口否認有何右揭與同案被告己○○、丁○○共同強盜之
    犯行，辯稱：伊並未至大賣場購買西瓜刀，且案發當時，伊均在所開設之檳榔攤
    賣檳榔，同案被告己○○、丁○○二人共同強盜之事實，伊並不知情云云，並請
    求傳喚告訴人庚○○、乙○○及證人吳嘉達以明其未參與犯行。經查：
    (一)右揭被告等三人共同持西瓜刀強劫被害人庚○○夫妻及強劫乙○○財物之事實
      ，業據同案被告己○○、丁○○、被告辛○○三人分別於警訊及偵查中供承屬
      實，復經告訴人庚○○、乙○○於警訊及原審審理時中指訴綦詳。同案被告己○○於警訊中供稱：「‧‧‧犯案之西瓜刀一把是辛○○在大賣場購得，另一
      把西瓜刀是我家中帶出來的，我已於昨（十八）日警方於二十三時在台中市○○路、雷中街口當場查獲辛○○騎乘贓車，而我騎乘機車逃離現場後，便將攜
      帶之西瓜刀丟於大排水溝讓水沖走（地點不詳）」等語（見偵查卷第十九頁反
      面），同案被告丁○○於警訊時供稱：「我們都使用機車，一台沒有掛車牌，
      一台是偷來的，持西瓜刀，都是由我們一起騎機車找單獨一人落單的人，由己○○騎無牌照那一部機車由後方向前攔下，我由己○○載，坐後方，由己○○
      持西瓜刀向落單之被害人行搶，辛○○騎偷來的機車在後方把風‧‧‧西瓜刀
      由己○○準備持有，西瓜刀要問己○○，西瓜刀有二支‧‧‧。」等語（見偵
      查卷第十六頁、第十七頁），而被告辛○○亦於警訊中自承：「西瓜刀係丁○○出錢，由我去超商買得，金融卡二張係於八十八年八月十八日下午十時犯案
      ，被害人乙○○的金融卡，係我們犯案得逞，由丁○○交付給我，我準備丟掉
      ，‧‧‧因為我與己○○及丁○○每次作案得逞都至西屯區福上巷三一九弄二
      十號五樓Ｊ八室瓜分得逞的財物」等語（見偵查卷第二十二頁反面、第二十三
      頁），經核被告三人之供述並無矛盾之處。又證人即台中市警察局第五分局警
      員張友維於原審審理時結證稱警訊筆錄係依被告辛○○之陳述而製作，無刑求
      逼供之事等語，是以，被告辯稱於警訊時有刑求情事，係不可採。綜前所述，
      足認被告三人於警訊中之供述應屬可採，是被告等三人確曾持西瓜刀共同強劫
      被害人庚○○、江鈴昭二人之事實，堪以認定。
    (二)雖被告辛○○辯稱：案發當時，並未與同案被告己○○、丁○○二人共犯強盜
      犯行，並舉出證人林美玲之證言為證云云，惟右揭被告三人共同強盜之事實，
      已據被告三人於警訊中供認屬實，已如前述，且被告己○○、丁○○二人復於
      檢察官偵訊時坦承犯行，被告辛○○亦於檢察官偵訊時坦承確有參與強盜等情
      （見偵查卷五十七、五十八、五十九頁），參以被告辛○○自承與己○○、丁○○二人係朋友關係，並無怨隙等情，則己○○、丁○○二人應無架詞誣陷被
      告辛○○之理；再參之被害人乙○○所有之皮包，係警方在被告辛○○台中市
      西屯區福上巷三一九弄二十號五樓Ｊ八室住處查獲之情，益證被告辛○○確有
      與己○○、丁○○二人共同強盜之事實。另證人林美玲於審理時僅證稱：被告
      辛○○雖在伊開設之檳榔攤賣檳榔，但有時候會不在，八十八年八月十八日那
      天被告辛○○曾向其說要出去一下，然事後就未回來等語，是由證人林美玲之
      證言以觀，尚不足以證明被告辛○○於案發當時，並未與己○○、丁○○二人
      共同強盜之犯行，自難僅以證人林美玲之證言，即認定被告辛○○並未與被告
      己○○、丁○○共同強盜之犯行。是被告辛○○上開所辯，顯屬無據，應不足
      採信。
    (三)此外，復有扣案之西瓜刀一把、被害人乙○○所填具之贓物認領保管收據一張
      足資佐證，雖被告辛○○於原審及本院審理時均翻異前詞，且同案被告己○○
      、丁○○亦改稱強劫被害人庚○○財物乙案，並無被告辛○○參與，而係訴外
      人吳嘉達、白虛勤二人云云，均無非係推諉卸責及事後迴護之詞，顯難採信。
      至於被告辛○○聲請傳喚告訴人庚○○、乙○○及證人吳嘉達以明其並未參與
      犯行，惟告訴人庚○○、乙○○二人，業已於警訊、原審中指證歷歷，證述甚
      詳，核無再行傳喚之必要，至於證人吳嘉達部分，係被告辛○○指稱其為本案
      真正共犯乙節，於警訊、原偵審中均未曾供述，係至本院調查時，方有此供述
      ，顯有事後串證之嫌，且證人吳嘉達既被指證為本案共犯，依經驗法則而言，
      即使到庭亦顯無為不利於己之陳述，故無庸傳喚，以免延宕進行。又同案被告
      己○○、丁○○二人已於本院八十九年一月十三日調查程序中，聲請撤回上訴
      ，已告確定在案，有其撤回上訴聲請書兩紙在卷可稽（本院卷第、頁），
      附此明。按本件事證明確，被告辛○○之犯行，足堪認定，應予依法論科。
二、核被告辛○○所為，係犯懲治盜匪條例第五條第一項第一款之盜匪罪。被告與己○○、丁○○所犯上開盜匪罪，均有犯意聯絡及行為分擔，已經被告及己○○、
 丁○○於警訊及偵查中供述綦詳，應為共同正犯。被告先後二次盜匪犯行，時間
    緊接，觸犯構成要件相同之罪，顯係基於概括之犯意為之，為連續犯，依刑法第
    五十六條之規定，以一罪論，並除法定刑中無期徒刑部分不得加重外，餘加重其
    刑。而被告強劫庚○○、江鈴昭之行為，侵害庚○○、江鈴昭二人之法益，係一
    行為觸犯數罪名，為想像競合犯，應依法從一重論處盜匪罪。被告辛○○曾於八
    十七年四月間因犯妨害自由罪，經台灣嘉義地方法院判處有期徒刑一年二月，於
    八十八年四月十一日執行完畢，此有台灣台中地方法院檢察署刑案資料查註紀錄
    表乙份附卷可參，被告前受有期徒刑之執行完畢，五年以內再犯有期徒刑以上之
    罪，為累犯，應依刑法第四十七條之規定，就法定本刑中有期徒刑部分加重其刑
    ，無期徒刑部分不得加重其刑。原審適用懲治盜匪條例第五條第一項一款、第八
    條，刑法第二十八條、第五十六條、第五十五條、第四十七條、第三十八條第一
    項第二款之規定，審酌被告素行不端、犯罪之動機、目的、係以西瓜刀強押被害
    人強劫財物，危害社會治安甚鉅、犯罪所得之財物非鉅及被告犯後猶飾詞卸責，
    不知悔悟等一切情狀，量處有期徒刑柒年陸月。扣案之西瓜刀一把，係屬同案共
    犯丁○○所有，且係被告等三人供犯罪所用之物，已據同案被告丁○○供明在卷
    ，應依刑法第三十八條第一項第二款宣告沒收；至扣案之安全帽三頂，均非屬供
    被告等犯罪所用之物，業據被告等陳明在卷，爰不另宣告沒收；又同案被告己○○所有、供犯罪所用之西瓜刀一把，並未扣案，惟據同案被告己○○於警訊中供
    承該西瓜刀已丟棄，顯已滅失，爰不另為沒收之諭知。又被告三人盜匪所得之皮
    包及內之物品，業經被害人乙○○具領，此有贓物認領保管收據一張附卷可稽，
    而被告等三人盜匪所得之現金已花用告盡，均毋庸另為發還被害人之諭知，附此
    敘明。原審認事用法，並無違誤，被告上訴空言否認犯罪，為無理由，應予駁回
    。
三、據上論斷，應依刑事訴訟法第三百六十八條，判決如主文。
本案經檢察官甲○○到庭執行職務。
中      華      民      國     八十九     年      五      月   三十一   日
                                   臺灣高等法院臺中分院刑事第四庭
                                         審判長法  官  洪  耀  宗
                                               法  官  劉  登  俊
                                             法  官  吳  重  政
右正本證明與原本無異。
如不服本判決應於收受送達後十日內向本院提出上訴書狀，其未述上訴之理由者並
得於提起上訴後十日內向本院補提理由書（均須按他造當事人之人數附繕本）。
                                               書記官  郭  文  華
中      華      民      國     八十九     年      六      月    二      日
附錄：
懲治盜匪條例第五條第一項第一款：
有左列行為之一者，處無期徒刑或七年以上有期徒刑：
一、意圖為自己或第三人不法所有，以強暴、脅迫、藥劑、催眠術或他法致使不能抗
    拒而取他人之物或使其交付者。
                                                                        Ｄ


司法院資訊處製作；財團法人民間司法改革基金會備份。
